臺灣高雄地方法院民事判決
111年度鳳簡字第290號
原      告  財團法人汽車交通事故特別補償基金


法定代理人  蕭翠玲  


訴訟代理人  包澤杰  
被      告  何銘典  


            黃再元  


上列當事人間損害賠償事件，本院於民國111年9月14日言詞辯論
終結，判決如下：
    主      文
被告何銘典應給付原告新臺幣貳拾柒萬元，被告黃再元就其中新
臺幣壹拾陸萬貳仟元與被告何銘典連帶給付，及均自民國一一一
年八月六日起至清償日止，按週年利率百分之五計算之利息。
原告其餘之訴駁回。
訴訟費用由被告何銘典及被告黃再元連帶負擔十分之六，餘由被
告何銘典負擔。
本判決第一項得假執行。
    事實及理由
一、被告經合法通知，未於言詞辯論期日到場，核無民事訴訟法
    第386 條所列各款情形，爰依原告之聲請，由其一造辯論而
    為判決。
二、原告主張：被告何銘典於民國105年1月17日凌晨1時許，騎
    乘車牌號碼000-0000號普通重型機車（下稱系爭機車），搭
    載訴外人即被害人林凱淵，沿聯興路北向南方向行駛，行經
    高雄市三民區聯興路與敦煌路口時，有超速之過失駕駛行為
    ，適被告黃宗元駕駛自小貨車（車牌號碼詳卷）沿敦煌路西
    往東方向行駛，黃宗元亦有行經設置閃光紅燈路口未減速接
    近、讓幹道車優先通行之過失駕駛行為，兩車發生碰撞，致
    林凱淵受有受有左腿股骨頸移位性骨折、右腿股骨粉碎性骨
    折、左髖骨骨折、右手大拇指開放性骨折之傷害。因何銘典
    未依法投保強制汽車責任保險，林凱淵即向原告請求給付失
    能補償金合計新臺幣（下同）27萬元，原告已悉數給付，爰
    依強制汽車責任保險法第42條第2 項、民法第184 條第1 項
    前段、同條第2 項、第185條第1項及第191條之2 規定，提
    起本件訴訟，並聲明：被告應連帶給付原告27萬元，及自追
    加起訴狀繕本送達被告翌日起至清償日止，按週年利率5%計
    算之利息。
三、被告受合法通知，均未於言詞辯論期日到場爭執，亦未提出
    書狀作何聲明或陳述。
四、本院得心證之理由：
  ㈠按因故意或過失，不法侵害他人之權利者，負損害賠償責任
    ；數人共同不法侵害他人之權利者，連帶負損害賠償責任；
    汽車、機車或其他非依軌道行駛之動力車輛，在使用中加損
    害於他人者，駕駛人應賠償因此所生之損害，民法第184條
    第1項前段、第185條第1項前段，第191條之2分別定有明文
    。次按汽車交通事故發生時，請求權人因事故汽車為未保險
    汽車，未能依強制汽車責任保險法規定向保險人請求保險給
    付者，得於本法規定之保險金額範圍內，向特別補償基金請
    求補償；同一汽車交通事故牽涉數汽車時，事故汽車部分為
    被保險汽車，部分為第40條第1項所定之汽車者，請求權人
    得請求各應負給付義務之保險人與特別補償基金連帶為保險
    給付或補償；前項保險人間或保險人與特別補償基金間，按
    其所應給付或補償之事故汽車數量比例，負分擔之責；特別
    補償基金於給付補償金額後，得代位行使請求權人對於損害
    賠償義務人之請求權。但其所得請求之數額，以補償金額為
    限，強制汽車責任保險法第40條第1項第2款、第36條第1項
    第3款、第2項、第42條第2項分別定有明文。
  ㈡原告主張之上開事實，業據提出與其所述相符之高雄市政府
    警察局道路交通事故初步分析研判表、強制汽車責任保險資
    訊作業中心汽機車傳送日查詢回覆結果、補償金理算書、付
    款證明及高雄榮民總醫院108年4月24日診斷證明書等件在卷
    可佐，並據本院調取105年度審交訴字第208號刑事案件卷宗
    核閱可證；而被告2人經合法通知，均未於言詞辯論期日到
    場，亦未提出書狀作何聲明或陳述，本院依上開證據調查結
    果，堪認原告主張為真實。依此，被告何銘典騎乘未投保強
    制汽車責任保險之前揭機車，與被告黃再元之共同侵權行為
    ，致林凱淵受有前述損害，依法自應負侵權行為損害賠償之
    責。而原告業已賠付林凱淵上開失能補償金，是原告自得於
    給付補償金額後，代位行使林凱淵對於被告2人之侵權行為
    損害賠償請求權。
  ㈢與有過失之認定：
　　⒈按損害之發生或擴大，被害人與有過失者，法院得減輕賠
      償金額或免除之，民法第217 條第1 項定有明文。此項規
      定之目的，在謀求加害人與被害人間之公平，故在裁判上
      法院得以職權減輕或免除之（最高法院85年台上字第1756
      號判決意旨參照）。再按民法第217條第1項之規定，於被
      害人之代理人或使用人與有過失者，準用之；債務人之代
      理人或使用人，關於債之履行有故意或過失時，債務人應
      與自己之故意或過失負同一責任，但當事人另有訂定者，
      不在此限，民法第217條第3項、第224條分別定有明文。
      又駕駛機車有過失，後座之人係因藉駕駛人載送而擴大其
      活動範圍，駕駛人為之駕駛機車，應認係後座之人之使用
      人，而得類推適用民法第224條規定依同法第217條第1項
      規定，減輕賠償金額（最高法院74年台上字第1170號判決
      意旨參照）。民法第217條第3項規定，被害人應承擔使用
      人之過失，即係由被害人承擔使用人過失之危險。是在一
      般共同侵權行為，被害人得對加害人請求全部損害賠償，
      而由加害人承擔無法向其他加害人求償之危險，是為原則
      。以過失相抵之方式，使被害人承擔使用人之與有過失，
      因而承擔無法向使用人求償之危險，係屬例外，並依民法
      第217條第3項準用同條第1項規定，按被害人應承擔包括
      自己及其使用人之過失，以消滅其對加害人之請求權，不
      生加害人與使用人間因共同侵權行為負連帶賠償責任之內
      部求償關係。惟法院援引民法第217條第1項過失相抵原則
      ，減輕或免除賠償金額，僅於賠償權利人向其使用人以外
      之第三人請求賠償時，始有其適用。於賠償權利人向其使
      用人即賠償義務人請求賠償時，該賠償義務人不得以賠償
      權利人之其他使用人亦與有過失，以對賠償權利人主張過
      失相抵，此觀最高法院103年度台上字第1157號判決亦同
      此見解。
　　⒉經查，本件車禍係被告何銘典騎乘機車搭載被害人林凱淵
      ，行經上開路口時，有超速之過失駕駛行為，適被告黃宗
      元駕車行經該路口，亦有行經設置閃光紅燈路口未減速接
      近、讓幹道車優先通行之過失駕駛行為，致兩車發生碰撞
      ，何銘典所騎乘機車人車倒地，方致林凱淵受有上開傷害
      一節，此據本院認定如前，足認本件車禍係何銘典、黃再
      元2人之過失侵權行為所致。又本院參酌雙方之過失程度
      ，認黃再元應負60％之過失責任，何銘典應負40％之過失責
      任。
　　⒊是本案車禍發生當時，既係何銘典騎乘機車搭載林凱淵，
      則林凱淵藉此擴大其行動範圍，應認何銘典為林凱淵之使
      用人，對於林凱淵之過失，同應承擔，此部分不得再向黃
      再元請求損害賠償，是若林凱淵欲對黃再元行使損害賠償
      請求權，黃再元僅需負擔60％之損害賠償責任，並在此範
      圍內與何銘典連帶負賠償責任；而原告既係代位取得林凱
      淵之求償權，亦應一併承擔上開與有過失之部分，而僅得
      在其給付林凱淵之27萬元之60％即162000元（計算式：270
      000元×60％＝162000元）範圍內，對黃再元有求償權，其餘
      部分，則屬無據。至就何銘典部分，因林凱淵本身就系爭
      車禍並無過失，是何銘典自應對林凱淵負全部之賠償責任
      （至其若有賠償逾其應負擔範圍之部分，則係其與黃再元
      內部分擔、內部求償之問題），則原告基於代位求償權向
      何銘典請求給付27萬元，自屬有理由。
  ㈣末按遲延之債務，以支付金錢為標的者，債權人得請求依法
    定利率計算之遲延利息；應付利息之債務，其利率未經約定
    ，亦無法律可據者，週年利率5 ％；給付無確定期限者，債
    務人於債權人得請求給付時，經其催告而未為給付，自受催
    告時起，負遲延責任。其經債權人起訴而送達訴狀，與催告
    有同一之效力，民法第203 條、第233 條第1 項前段、第22
    9 條第2 項亦分別定有明文。查原告追加起訴狀繕本已於11
    1 年7 月26日寄存送達被告（本院卷第73頁），自寄存之日
    起經10日即111年8月5日發生送達加催告之效力，準此，原
    告請求給付自起訴狀繕本送達翌日即111年8 月6日起至清償
    日止，按週年利率5 ％計算之利息，於法並無不合，應予准
    許。
五、綜上所述，本件原告依民法共同侵權行為之法律關係及強制
    汽車責任保險法第42條第2項之規定，請求被告何銘典給付2
    7萬元，被告黃再元就其中162,000元則與被告何銘典負連帶
    給付責任，及均自111年8月6日起至清償日止，按週年利率5
    %計算之利息範圍內，為有理由，應予准許；逾此部分，則
    屬無據，應予駁回。
六、本件原告勝訴部分，係就民事訴訟法第427 條訴訟適用簡易
    程序所為被告敗訴之判決，爰依同法第389 條第1 項第3 款
    之規定，職權宣告假執行。
七、訴訟費用負擔之依據：民事訴訟法第79條、第85條第2項。
中　　華　　民　　國　　111 　年　　10　　月　　18　　日
          　　　　鳳山簡易庭  法 　 官  李怡蓉
以上正本係正原本作成。
如不服本判決，應於送達後20日內，向本院提出上訴狀並表明上
訴理由，如於本判決宣示後送達前提起上訴者，應於判決送達後
20日內補提上訴理由書（須附繕本）。
中　　華　　民　　國　　111 　年　　10　　月　　18　　日
                              書 記 官  陳冠廷